【裁判字號】    89,上訴,1208
【裁判日期】    891121
【裁判案由】    搶奪
【裁判全文】
臺灣高等法院高雄分院刑事判決          八十九年度上訴字第一二八號
    上  訴  人
    即  被  告 乙○○
   選任辯護人  盧世欽
右上訴人因搶奪案件，不服臺灣高雄地方法院八十八年度訴字第八八號，中華民國八
十九年七月二十六日第一審判決（起訴案號：臺灣高雄地方法院檢察署八十七年度偵
字第二一八一七號、第二二六八六號）提起上訴，本院判決如左：
    主  文
上訴駁回。
    事  實
一、乙○○於民國八十一年間曾因煙毒案件，經原審法院判處有期徒刑三年二月確定
    後入監執行，後經假釋，並於八十五年三月十六日假釋期滿執行完畢。仍不知悔
    改，復與許耀文（未到案，另行審結）基於共同意圖為其二人不法所有之共同犯
    意聯絡，於八十七年九月十六日二十二時二十五分許，由許耀文騎乘向綽號「龍
    仔」之人借來之未懸掛牌照機車附載乙○○，在高雄市○○○路兵工廠前，由坐
    於後座之乙○○，趁騎乘機車超越黃娟怡騎乘之機車之際，乘黃娟怡不備，下手
    搶奪黃娟怡所有置於機車腳踏板上之皮包一只（內有身分證、駕駛執照、台灣銀
    行金融卡一張、中國信託商業銀行及渣打銀行之信用卡各一張、現金新台幣三千
    二百元），得手後，至高雄市前鎮區「清心釣蝦場」以搶得之現金向綽號「骨仔
    」之人購買海洛因一包施用後（施用毒品部分業經公訴人另案偵辦），於同夜零
    時二十五分許（即隔日凌晨零時二十五分）騎乘該機車攜帶該只搶得之皮包至高
    雄市○鎮區鎮○路「鎮顯宮」前翻閱時，為巡邏之員警發現可疑而欲上前盤查時
    ，其二人即分散逃離現場，嗣經警追捕後逮捕乙○○並查扣該只皮包，許耀文則
    騎乘該未懸掛牌照之機車逃逸，後經警方於現場查獲之該只皮包內發現黃娟怡之
    證件後通知黃娟怡指認而查獲。
二、案經高雄市政府警察局前鎮分局移送臺灣高雄地方法院檢察署檢察官偵查起訴。
    理  由
一、訊據被告乙○○矢口否認犯行，辯稱：並無搶奪犯行，於警訊中係被刑求才承認
    犯行，其自白不實在；被害人黃娟怡之指述不實，被害人係因警訊時遭其辱罵始
    為不實之指述；其並未於被逮捕之前揭現場翻動被害人之皮包云云。
    經查：被告前揭搶奪之犯罪事實，業據被告於八十七年九月十七日偵查中坦白承
    認，供稱：「我只搶了一件，只有昨天晚上在中山三路那一件，搶騎機車的小姐
    ，其他三件我沒有做。」「是許耀文騎機車，我下手搶。」，並經被害人黃娟怡
    於警偵訊中甲確指認確係被告搶奪其皮包在卷，並有其領回被搶奪物品之贓物認
    領保管收據在卷可佐。另證人即承辦本件之員警陳啟昭及曾益章亦均於原審審理
    中結證稱：係其等同事巡邏經過現場時發現被告及同案被告許耀文在翻動被害人
    之皮包，覺得可疑，我們正準備上前盤查時，被告二人分二路逃跑，後來只抓到
    乙○○，再根據他們翻動的皮包裡面的資料，通知黃娟怡過來指認被告作筆錄，
    我們還有問他現金那裡去，他們說是去買毒品了等語。被告雖辯稱被害人之指述
    不實，惟查被害人復於本院再次指述甲確在卷，且其指述，與證人陳啟昭及曾益
    章證述查獲被告之情節相符，當無故意誣指之情；佐以被害人之皮包如非被告及
    許耀文所搶奪，應無於深夜恰巧出現於被告二人被查獲之現場而為被告及許耀文
    所翻動之理；足見被告所辯顯係事後卸責之詞，而許耀文於本院亦否認有此犯行
    ，亦係卸責之詞，均無足取，其犯行，罪證甲確，足以認定。
二、核被告所為，係犯刑法第三百二十五條第一項之搶奪罪。其與同案被告許耀文間
    ，有犯意聯絡及行為分擔，為共同正犯。被告於八十一年間曾因煙毒案件，經本
    院判處有期徒刑三年二月確定後入監執行，後經假釋，並於八十五年三月十六日
    假釋期滿執行完畢，有被告之全國前案紀錄表在卷可稽，其於執行完畢後五年以
    內再犯有期徒刑以上之本罪，為累犯，應加重其刑。原審因而適用刑法第二十八
    條，第三百二十五條第一項，第四十七條，並審酌被告犯後猶否認犯行，態度不
    佳，好逸惡勞，不謀正途賺取所用，反以弱勢婦女為俎肉，且係以飛車搶奪之具
    有巨大危險性之方式搶奪他人財物，影響社會治安甚鉅，惡性非輕，及其圖得不
    法利益等犯罪之動機、目的等一切情狀，量處有期徒刑一年六月，其認事用法，
    核無不合，量刑亦稱允洽，被告上訴意旨否認犯罪，指摘原判決不當、為無理由
    、應予駁回。末查被告雖辯稱其於警訊遭刑求云云，但本院並不以警訊筆錄為被
    告犯罪證據，故被告是否遭刑求，要無先行審究之必要。
三、另公訴人雖被告與同案被告許耀文另以相同之手法，於同年九月四日十四時五十
    分許，在高雄市○○路與英德街口搶奪被害人丙○○之皮包一只；及於同年月十
    四日凌晨三時五十分許，在武慶路與瑞北路口搶奪被害人葉甲春之皮包一只，而
    認被告亦有此二部分之搶奪犯行等語。經查，被告雖於警訊坦承此二部分之犯行
    ，惟其於檢察官偵訊時即已否認此二部分之犯行，自不足以認為係自白。且核被
    害人二人之指述，顯有瑕疵，即：（一）、被害人丙○○於前鎮分局前鎮派出所
    之警訊時雖稱被告之體型與搶奪之人很像，惟亦同時陳稱：被搶後，歹徒就跑掉
    了，我只有看見歹徒的背面，時間只有一瞬間，所以我不太能確認等語，其並不
    能確認係被告所為；另其於前鎮分局光華派出所報案之警訊時，指述稱：搶奪之
    人體型瘦小等語，核與前述看守所檢送之被告於八十七年九月十七日入該勒戒所
    之健康檢察表記載被告身高為一百七十一公分、體重為七十四公斤，體型並非瘦
    小不符，故被害人之指述，顯與客觀之證據不符；又本案並未於被告或許耀文身
    上或處所查獲被害人被搶奪之贓物可資佐證，此部分並無充足之積極證據足以認
    定係被告或許耀文所為。（二）、被害人葉甲春於前鎮分局前鎮派出所之警訊時
    雖稱應是被告搶奪其皮包，惟同時亦陳稱：被搶時，只有看見歹徒的背面等語，
    其既只有看被告之背面而被搶奪之時間只有一瞬間，衡情應甚難指認確係被告所
    為；此部分佐以其於前鎮分局瑞隆派出所之報案警訊時，指述稱：搶奪之人係騎
    輕型機車；歹徒二名，前座之人看不清楚，後座之人體型中等等語，核與被告及
    許耀文均係供稱其等係騎乘重型機車，及被告身高為一百七十一公分、體重為七
    十四公斤，體型係稍胖不符，故被害人之指述，應與客觀之證據並不符；又本案
    並未於被告或許耀文身上或處所查獲被害人被搶奪之贓物可資佐證，此部分亦無
    充足之積極證據足以認定係被告或許耀文所為。就此二部分，本應諭知被告無罪
    ，惟因公訴人就此部分係認與前揭有罪部分具有連續犯之裁判上一罪關係起訴，
    爰不另為無罪之諭知，併予敘甲。
據上論斷，應依刑事訴訟法第三百六十八條，判決如主文。
本案經檢察官邱榮藏到庭執行職務。
中    華    民    國        八十九      年     十一     月    二十一    日
                              臺灣高等法院高雄分院刑事第九庭
                                  審判長法官  張甲松
                                        法官  任森銓
                                        法官  江泰章
右正本證甲與原本無異。
如不服本判決，應於判決送達後十日內向本院提出上訴狀，其未述理由者並應於提
出上訴狀後十日內向本院補提理由書（應附繕本)。
                                      書記官  黃一秋
中    華    民    國        八十九      年     十一     月    二十二    日
附錄：本判決論罪科刑法條：
刑法第三百二十五條第一項
意圖為自己或第三人不法之所有，而搶奪他人之動產者，處六月以上五年以下有期徒
刑。
                                                                      Ｈ


司法院資訊處製作；財團法人民間司法改革基金會備份。
